台灣台南地方法院民事裁定　　　　　　　　　　 九十四年度家小上字第一號
上訴　人　　　甲○○
被上訴人　　　乙○○
右當事人間請求給付扶養費事件，上訴人對於中華民國九十四年一月十七日本院家事
法庭九十三年度家小字第四號第一審判決提起上訴，本院裁定如左：
    主　　　文
上訴駁回。
第二審訴訟費用由上訴人負擔。
    理      由
一、按對於小額程序之第一審裁判之上訴，非以其違背法令為理由，不得為之，又上
    訴狀應記載上訴理由，並表明原判決所違背之法令及其具體內容，依訴訟資料可
    認原判決有違背法令之具體事實，民事訴訟法第四百三十六條之二十四第二項及
    第四百三十六條之二十五分別定有明文。且依同法第四百三十六條之三十二準用
    同法第四百六十八條之規定，判決不適用法規或適用不當者，為違背法令。而判
    決有同法第四百六十九條第一款至第五款情形之一者，為當然違背法令。是當事
    人對於小額程序之第一審判決提起上訴，如依民事訴訟法第四百六十八條規定，
    以第一審判決有不適用法規或適用法規不當為理由時，其上訴狀或理由書應有具
    體之指摘，並揭示該法規之條項或其內容。若係成文法以外之法則，應揭示該法
    則之旨趣。倘為司法院解釋、或最高法院之判例，則應揭示該判解之字號或其內
    容。如以民事訴訟法第四百六十九條第一款至第五款所列情形為理由時，其上訴
    狀或理由書，應揭示合於該條款之事實。上訴狀或理由書如未依此項方法表明，
    或其所表明者，顯與上開法條規定之情形不相合時，即難認為已對第一審判決之
    違背法令有具體之指摘，其上訴自難認為合法。
二、本件上訴意旨略以：（一）上訴人之母即被上訴人之祖母郭楊囂（民前二年生）
    原來居住兒子郭子財家中，而民國九十一年五月間被上訴人自願接祖母回家照顧
    ，前後八、九個月照顧期間，醫藥費生活費均由被上訴人支出，這一切都是出於
    被上訴人自願，並未受人委託，而竟要向上訴人請求不當得利，自屬不合情理法
    。1.被上訴人之父親繼承祖父龐大財產，當時聲明照顧祖母至年老，又祖母在兒
    子郭子財家照顧，被上訴人自動接回家中照顧，費用由被上訴人自行負擔，雙方
    顯然有默契，故其所花費並非民法第一百七十九條規定之「受損害者」得請求返
    還不當得利。況富有之孫，自願照顧祖母亦係民法第一千一百十四條規定之直系
    血親卑親屬履行扶養直系血親尊親屬之法律上義務，不得視為受損害者請求返還
    不當得利。2.查上訴人始終照顧自己母親郭楊囂，被上訴人接回照顧祖母對上訴
    人一聲不通知可見自願負擔費用，否則為何不通知之理：又上訴人知悉後曾往訪
    ，但被上訴人拒絕上訴人探視母親，在原審法庭法官問被上訴人為何拒絕探視？
    被上訴人即陳述：上訴人之妻曾罵他云云，但罵他上訴人根本不知悉，又與上訴
    人無關係，被上訴人拒絕上訴人探視母親，上訴人亦不探視在此情形雙方已有被
    上訴人自負擔費用之默契存在，如今請求返還不當得利顯無理由。（二）至於被
    上訴人雇用訴外人王葉燕照顧祖母花費看護費鉅款雖有證人王葉燕到庭證明屬實
    ，但一切完全係虛偽：1.被上訴人之妻年輕力壯，被上訴人之六十餘歲身體健全
    ，足可以照顧婆婆，照顧夫之祖母，為何需雇用無看護執照之七十二歲老婦照顧
    病人，實為不可能之事。2.上訴人之母親身體高大，體重一百多斤，以王葉燕之
    七十二歲之老婦實力不足以攙扶，在原審審理時上訴人詰問「你能抱動我母親嗎
    ？」，證人王葉燕心虛無法作答。足見被上訴人並無花大錢雇用證人王葉燕照顧
    郭楊囂之事實。況被上訴人並未能提出其他證據，如支付工資證據等，以證明確
    有雇工照顧病人。原審採信被上訴人與證人王葉燕一唱一和，即判決其勝訴，未
    免失去審判之正確性。（三）被上訴人在起訴狀主張照顧祖母之費用共計新台幣
    （下同）十三萬餘元與上訴人二人各負擔一半等，被上訴人視為其餘一半費用不
    視為其損害者，向上訴人或其他郭楊囂之直系血親卑親屬請求不當得利，而視為
    自己應負擔之費用，足見其係自始願自費扶養祖母，履行法律上及道德上之義務
    行為。至九十二年九月二十二日兩造雙方另訂立扶養同意書一件約定雙方同意今
    後被上訴人之祖母郭楊囂在安養中心費用各負擔一半，惟對於扶養費竟隻字未提
    。若過去支付之扶養費確有該由上訴人分擔者，衡情亦應於同意書註明，豈有漏
    載之理﹖兩造所簽立之同意書並未註明上訴人之分擔額，足認被上訴人並無發生
    損害者，而上訴人亦無不當得利可言。本件實因嗣後安養中心應分擔費用，被上
    訴人有遲延短欠，上訴人即向　鈞院訴請給付（九十三年度家調字第八十七號）
    致被上訴人捏造系爭扶養費，提起訴訟為報復之行為，但所訴費用，並非事實等
    語。
四、經查，本件請求給付之訴訟標的金額為六萬九千四百九十五元，在十萬元以下，
    應適用民事訴訟法所規定之小額訴訟程序，合先敘明。經核上訴人前揭指陳：（
    一）兩造對於系爭扶養費已有默契，由被上訴人負擔；且對於直系血親尊親屬支
    養費，乃法律上之義務，實不應以不當得利法律關係起訴。（二）被上訴人在原
    審所舉證人王葉燕之證言顯有不實，原審竟採用以認定上訴人確有支付鉅額扶養
    費，而判命上訴人負擔四分之一，自有未合。（三）兩造所簽立之同意書並未註
    明上訴人之分擔額，足認上訴人並無分擔扶養費之義務，原審判決上訴人應負擔
    三萬四千七百四十八元及遲延利息，並非正確等情，乃係原判決對於事實之採證
    與認定，非屬原判決有何不適用法規、適用法規不當、或民事訴訟法第四百六十
    九條第一款至第五款所列之情形等違背法令之理由，自難認上訴人對該判決之如
    何違背法令已有具體之指摘。況上訴人更未指明原審判決所違反之法令條項或其
    內容以及依訴訟資料有何判決違背法令之具體事實，參諸前開說明，自不得謂已
    合法表明上訴理由，從而本件上訴，顯難認為合法，應予駁回。
五、據上論結，本件上訴為不合法，依民事訴訟法第四百三十六條之二十四第二項、
    第四百三十六條之三十二第二項、第四百四十四條第一項前段、第九十五條、第
    七十八條，裁定如主文。
中　　　華　　　民　　　國　　九十四　　年　　　四　　　月　　　八　　　日
　　　　　　　　　　　　　　臺灣臺南地方法院民事第二庭
~B審判長法　　　官　王金龍
~B　　　法　　　官　李杭倫
~B　　　法　　　官　孫玉文
右為正本係照原本作成
中　　　華　　　民　　　國　　九十四　　年　　　四　　　月　　　八　　　日
~B　　　法院書記官　陳淑貞
